臺灣士林地方法院民事裁定
                                    110年度重訴字第232號
原      告  莊雅雯  
被      告  吳明俊  
            吳明田  
上列當事人間請求塗銷所有權移轉登記等事件，本院裁定如下：
    主  文
本件如附表所示，原告起訴狀訴之聲明欄第五項、第六項所為塗
銷最高限額抵押權登記事件，應移送臺灣宜蘭地方法院。
    理  由
一、按因不動產之物權或其分割或經界涉訟者，專屬不動產所在
    地之法院管轄，其他因不動產涉訟者，得由不動產所在地之
    法院管轄，民事訴訟法第10條第1、2項定有明文。所謂其他
    因不動產涉訟，係指因不動產之物權或其分割或經界以外，
    與不動產有關之一切事項涉訟者而言。如因以不動產為標的
    物之債權契約涉訟是（最高法院98年度台抗字第155號、101
    年度台抗字第702號、108年度台抗字第1041號裁定意旨參照
    ）。復按共同訴訟之被告數人，其住所不在一法院管轄區域
    內者，各該住所地之法院俱有管轄權。但依第4條至前條規
    定有共同管轄法院者，由該法院管轄，民事訴訟法第20條亦
    有明定。足見共同訴訟之普通審判籍，僅於無本法第20條但
    書規定之共同特別審判籍時方有其適用。反之，原告應向該
    共同特別審判籍所在地之法院起訴（臺灣高等法院暨所屬法
    院97年法律座談會民事類提案第24號研討結果參照）。
二、經查，如附表所示原告起訴狀中訴之聲明第5項：被告吳明
    俊、吳明田就坐落宜蘭縣○○鄉○○段000000地號土地，及其上
    同鄉段000建號即門牌號碼宜蘭縣○○鄉○○路○段000巷00號房
    屋（下合稱系爭房地），經宜蘭縣羅東地政事務所以109年
    羅登字第043920號收件，民國109年4月8日登記，所為最高
    限額抵押權（下稱系爭最高限額抵押權)之設定行為應予撤
    銷；訴之聲明第6項：被告吳明田應將系爭最高限額抵押權
    登記予以塗銷。係主張其對被告吳明俊有契約債權，被告吳
    明俊竟於109年4月8日將其所有系爭房地設定系爭最高限額
    抵押權），害及原告上開債權，爰依民法第244條第1、2、4
    項規定，訴請撤銷系爭最高限額抵押權之設定行為並塗銷登
    記等情，是本件核屬民事訴訟法第10條第2項但書之其他因
    不動產涉訟情形，自得由系爭房地所在地之法院即臺灣宜蘭
    地方法院管轄。而被告吳明俊之住所位於臺北市士林區，被
    告吳明田之住所地位於新北市板橋區，則分別位在本院及臺
    灣新北地方法院管轄，被告2人住所不在一法院管轄區域內
    等情，有個人戶籍資料查詢結果及原告起訴狀所載住所可按
    。依前揭規定及說明，自應由共同訴訟之特別審判籍管轄法
    院即臺灣宜蘭地方法院管轄。且原告起訴狀中訴之聲明第5
    、6項之被告與其他聲明被告並非相同，亦無民事訴訟法第2
    48條規定之適用。綜上，原告起訴狀、聲明第5、6項所為請
    求系向無管轄權之本院起訴，顯係違誤，爰依職權將本件移
    送於該管轄之宜蘭地方法院。
三、爰裁定如主文。
中　　華　　民　　國　 110　　年　　10　　月　　13　　日
                  民事第二庭  法  官  方鴻愷
以上正本係照原本作成。
如對本裁定抗告，應於裁定送達後10日內向本院提出抗告狀，並
繳納抗告費新臺幣1,000元。
中　　華　　民　　國　 110　　年　　10　　月　　13　　日
                              書記官　陳紀元
附表：
訴之聲明第五項：被告吳明俊、吳明田就坐落宜蘭縣○○鄉○○段000000地號土地，及其上同鄉段000建號即門牌號碼宜蘭縣○○鄉○○路○段000巷00號房屋，經宜蘭縣羅東地政事務所以109年羅登字第043920號收件，民國109年4月8日登記，所為最高限額抵押權之設定行為應予撤銷。　　　　　　　　　　　　　　訴之聲明第六項：被告吳明田應將系爭最高限額抵押權登記予以塗銷。